【裁判字號】    89,自,156
【裁判日期】    890630
【裁判案由】    詐欺
【裁判全文】
臺灣高雄地方法院刑事判決                          八十九年度自字第一五六號
    自  訴  人  丙○○
    被      告  乙○○
    被      告  甲○○
右列被告因詐欺案件，經自訴人提起自訴，本院裁定如左：
    主  文
自訴駁回。
    理  由
一、按法院或受命法官於自訴案件，得於第一次審判期日前訊問自訴人、被告及蒐集
    或調查證據，經訊問及調查結果，如認為案件有刑事訴訟法第二百五十二條至第
    二百五十四條之情形者，得以裁定駁回其自訴，同法第三百二十六條第三項定有
    明文。
二、本件自訴人自訴意旨略稱：被告乙○○、甲○○為夫妻，被告乙○○於民國八十
    九年一月十五日，打電話向自訴人丙○○調借現金新台幣（下同）十三萬元，因
    被告乙○○向自訴人佯稱僅供其一時週轉之用，並保證一個月必定返還，且期間
    如自訴人有急用，祇要向其開口，即會立即返還等語，致自訴人不疑有他，依被
    告乙○○指示，於同年月十七日將十三萬元匯至其妻即被告甲○○在郵局開立之
    00000000000000號帳戶內，詎被告乙○○於借得上開款項後即避
    不見面且遷居他處，因認被告涉有詐欺罪嫌云云。
三、惟按犯罪事實應依證據認定之，無證據不得推定其犯罪事實，刑事訴訟法第一百
    五十四條定有明文。次按刑法第三百三十九條第一項詐欺罪之成立，以意圖為自
    己或第三人不法所有，以詐術使人將本人或第三人之物交付為要件。所謂以詐術
    使人交付，必須被詐欺人因其詐術而陷於錯誤，若其所用方法，不能認為詐術，
    亦不致使人陷於錯誤，即不構成該罪，最高法院四十六年台上字第二六０號判例
    可資參照。本件自訴人丙○○自訴被告乙○○、甲○○夫妻涉有刑法第三百三十
    九條第一項之詐欺罪嫌，無非係以其將十三萬元匯入被告甲○○上開郵局帳戶之
    匯款單影本一紙為其證據。惟訊據被告乙○○、甲○○二人均堅決否認有詐欺借
    款犯行，被告乙○○雖坦承有向自訴人借款十三萬元之事實，惟辯稱：伊當時係
    因有房子欲賣，為繳納過戶稅金而向自訴人借款，後因房子買賣不成，須繼續向
    銀行繳付貸款利息，故將借款之現金用以支付利息，而借款係其個人向自訴人借
    用，與其妻甲○○無關，當時因其帳戶無法匯款，乃借用其妻之帳戶予自訴人匯
    款等語，被告甲○○亦陳稱：伊夫被告乙○○向自訴人借款，係自訴人嗣後打電
    話至其家中要求還款，伊使知道該筆匯款金額是伊夫向自訴人借得等語。
四、經查，自訴人係因與被告乙○○認識十餘年，被告乙○○前亦有向其借款，且被
    告乙○○當時向其表示欲繳納出售房屋之過戶稅金，因信任許某而借款予之等情
    ，業經自訴人陳稱：「（當初何以借錢給許某？）我們是當兵認識的，已經認識
    十幾年了，以前也有向我借過錢，．．．．，他當時該我表示說賣房子要繳納稅
    金，因我很信任他，沒有去查證就把錢借給他。」等語，而被告乙○○向自訴人
    借款期間確有房子欲出賣之情，亦據自訴人之代理人即自訴人之妻王乙純於本院
    八十九年五月二十三日訊問期日自陳於被告未如期還款時，伊與自訴人曾去被告
    住處找尋，當時確實有看到被告委託仲介公司出售房屋之廣告等語可稽，足見自
    訴人當初借款予被告乙○○係基於雙方十餘年情誼之信任基礎，應堪肯認，且被
    告乙○○陳稱當時係因出售房屋需繳納稅金而向自訴人借款等事實，亦屬真實可
    採，足認被告乙○○於借款之初並無施用詐術之行為，是以自訴人既係基於其與
    被告乙○○間之情誼、信任而出借金錢，即與前揭詐欺罪之成立要件不符，縱被
    告乙○○嗣後未依諾還款，亦僅屬單純之民事上債務不履行問題，尚難以被告事
    後未償還借款之事實即遽認被告自始即有詐欺之故意。且參諸本院訊及自訴人嗣
    後為何自訴被告乙○○、甲○○二人詐欺一節時，自訴人及其妻王乙純均稱：自
    訴狀之內容是委託律師代擬的，伊等將被告乙○○借錢不還之經過陳述予律師知
    悉後，律師建議告詐欺，而於匯款當時，原本要匯至乙○○帳戶，但無法匯入，
    才依乙○○指示將錢匯入甲○○戶頭，故律師說連甲○○也要一起告等情（參見
    本院八十九年五月二日及二十三日訊問筆錄），亦證自訴人係因被告乙○○未依
    諾還款，欲其出面處理，經律師建議始提起本件詐欺自訴案件，非謂被告乙○○
    有何施用詐術令其陷於錯誤之詐欺犯行，而自訴人與被告乙○○間借款事宜，更
    與被告甲○○無關，亦難僅憑其提供匯款帳戶之事實，即認被告甲○○亦涉有詐
    欺犯行，洵屬無疑。綜上所述，被告乙○○、甲○○所為尚與詐欺罪之構成要件
    不合，自訴人對於被告乙○○之上開借款債權債務糾葛應循民事途徑解決，而自
    訴人於本院八十九年六月二十九日調查期日亦到庭陳稱雙方現已達成和解，如被
    告按期清償，即不願再行追究等語，益徵本件純屬民事糾葛。此外，本院復查無
    其他證據足資證明被告二人有詐欺之犯行，渠等犯罪嫌疑顯有不足，揆諸上揭刑
    事訴訟法之規定，本件自訴應予駁回。
據上論斷，應依刑事訴訟法第三百二十六第三項、第二百五十二條第十款，裁定如主
文。
中      華      民      國    八十九    年      六      月     三十     日
                                  臺灣高雄地方法院刑事庭
                                      法  官  陳淑卿
右正本證明與原本無異。
如不服本裁定，應於裁定送達後五日內，向本院提出抗告狀。
                                      書記官  陳朝宗
中      華      民      國    八十九    年      六      月     三十     日


司法院資訊處製作；財團法人民間司法改革基金會備份。
